【裁判字號】    90,台上,3492
【裁判日期】    900607
【裁判案由】    違反麻醉藥品管理條例等罪
【裁判全文】
最高法院刑事判決                                九十年度台上字第三四九二號
    上  訴  人  甲○○
右上訴人因違反麻醉藥品管理條例等罪案件，不服台灣高等法院中華民國九十年三月
八日第二審更審判決（八十九年度上更(一)字第二八二號，起訴案號：台灣板橋地方法
院檢察署八十七年度偵字第九○一三號、第一五九九七號、第一八六一四號），提起
上訴，本院判決如左：
    主  文
原判決撤銷，發回台灣高等法院。
    理  由
本件原判決認定上訴人甲○○基於營利之犯意，於民國八十七年四月間某日，以一包
新台幣 (下同）二千元之價格，在其台北縣三重市○○○路二五六巷十八號二樓住處
樓下，非法販賣化學合成麻醉藥品安非他命予林宏哲一次，嗣於八十七年四月二十八
日下午三時三十分許，在上開二樓住處為警查獲，並扣得上訴人所有之安非他命七包
（鑑驗後淨重一五‧二八公克、包裝重三‧八一公克）、分裝袋八十個、分裝器一支
。上訴人又另行基於持有第二級毒品安非他命之意思，於八十七年八月二十五日晚上
九時許，在三重市○○○路二五六巷內持有第二級毒品安非他命為警查獲，經警自其
身上扣得安非他命六包 (淨重九‧○二公克、包裝重一‧○三公克）等情。因而撤銷
第一審關於上訴人非法販賣化學合成麻醉藥品部分之判決，改判論處上訴人非法販賣
化學合成麻醉藥品，又持有第二級毒品等罪刑，固非無見。
惟查：(一)、刑事訴訟法所謂應調查之證據，並不限於具有認定犯罪事實能力之證據，
其用以證明證據憑信性之證據，亦包括在內。原審採信證人林宏哲在第一審之供證，
認上訴人確有於八十七年四月間某日，在台北縣三重市○○○路二五六巷十八號二樓
住處樓下非法販賣安非他命予林宏哲，然林宏哲於第一審係供證：「被告在他的住處
有販賣安非他命壹包給我。被告當時住在我樓下，我問他那邊有無安非他命，我叫我
女朋友許慧敏去拿，我女朋友交給他二千元，我只有向他買過這一次」等語 (見一審
卷第一○八頁），而其當時之住處，依卷附台北縣警察局中和分局解送人犯報告書所
載，係三重市○○○路二四四巷三號三樓 (見偵字第九○一三號卷第四五頁），依其
在偵查中及第一審之供述，則係三重市○○街七十二巷三十二號四樓 (見偵字第九○
一三號卷第四六頁、一審卷第一○七頁）；而上訴人之住所為三重市○○○路一七二
號二樓，證人毛麗紅並供證上訴人自八十七年三月間起，即住在其承租之三重市○○
○路二五六巷十八號二樓 (見偵字第九○一三號卷第十三頁），則林宏哲所供向上訴
人購買安非他命之地點已有明顯瑕疵，其供述之真實性如何，即非無疑。原審未詳予
究明，遽採林宏哲有瑕疵之供述為上訴人非法販賣安非他命之論證，已嫌速斷；又認
販賣地點為三重市○○○路二五六巷十八號二樓上訴人住處之樓下，與上引卷證資料
亦有不符；且毛麗紅始終未曾供證上訴人有非法販賣安非他命予林宏哲，原判決竟以
毛麗紅之供述資為上訴人有非法販賣安非他命予林宏哲之判斷論據之一，均不無可議
。(二)、當事人在審判期日前，或審判期日，聲請調查之證據，如法院未予調查，又未
認其無調查之必要，以裁定駁回之，亦未於判決理由內予以說明，自屬理由不備。上
訴人於原審迭稱其與林宏哲間有債務糾葛，因欠一萬元未還，林宏哲始故予誣陷，並
聲請傳喚林宏哲、許慧敏、涂勝俊，以資證明 (見原審更(一)卷第四四頁、第六五頁 )
。原審均未予傳喚，亦未以裁定駁回或於判決中敘明不予傳喚之理由，不無調查未盡
及判決不備理由之違法。(三)、修正前麻醉藥品管理條例第十三條之一第二項第一款之
非法販賣化學合成麻醉藥品罪，係以行為人有營利之目的，而販入或賣出化學合成麻
醉藥品，或二者兼而有之者為構成要件。故行為人主觀上有無此項營利意思之目的條
件，自應於事實欄內詳為記載，然後於理由內說明其憑以認定之證據，始為合法。原
判決論處上訴人非法販賣化學合成麻醉藥品罪刑，雖於事實欄記載其有營利之意圖，
然於理由欄內並未敘明其憑以認定上訴人有營利意圖之證據及其認定理由，本院前次
發回意旨已詳細指明，原判決仍未就此詳予研求，而為相同推斷，其理由不備之瑕疵
仍然存在。(四)、上訴人係於八十七年四月二十八日十五時三十分、七月二十日二十時
四十分及八月二十五日二十一時許，分別在其三重市○○○路二五六巷十八號二樓住
處及前揭巷內，先後為警持檢察官核發之搜索票查獲其持有安非他命、吸食器具及分
裝袋等物。公訴意旨係認上訴人持有之安非他命，為其高度販賣之犯行所吸收；而原
判決既認上訴人持有安非他命之低度行為，為其非法販賣之高度行為所吸收，不另論
罪（見原判決第四頁第十四至十五行），則就相繼查獲之八月二十五日持有安非他命
部分，能否割裂為上訴人另行起意而單純持有第二級毒品之論斷，即不無研求餘地。
原審未詳予勾稽，遽認係上訴人另行起意而單純持有，自嫌速斷。又此部分雖經第二
審判決，惟既與併合數罪之非法販賣化學合成麻醉藥品部分一併提起上訴，本院認為
兩罪有實質上一罪之關係，應認為皆得上訴於第三審法院。上訴意旨指摘原判決不當
，非無理由，應認有發回更審之原因。
據上論結，應依刑事訴訟法第三百九十七條、第四百零一條，判決如主文。
中      華      民      國     九十     年      六      月      七      日
                              最高法院刑事第十庭
                                  審判長法官  陳  炳  煌
                                        法官  韓  金  秀
                                        法官  吳  信  銘
                                        法官  徐  文  亮
                                        法官  陳  東  誥
      右正本證明與原本無異
                                              書  記  官
中      華      民      國     九十     年      六      月     十二     日


司法院資訊處製作；財團法人民間司法改革基金會備份。
